臺灣彰化地方法院民事判決
110年度簡字第46號
原      告  賴娟秀  


訴訟代理人  謝明智律師
被      告  趙聖祥  

            益詮精密股份有限公司

法定代理人  黃憲仁  
共      同
訴訟代理人  林建宏律師
            張書肇  
            簡毓森  
上列當事人間請求損害賠償事件，經本院刑事庭移送前來（109
年度交簡附民字第23號），本院於民國110年9月29日言詞辯論終
結，判決如下：
    主      文
被告應連帶給付原告新臺幣壹佰伍拾柒萬捌仟零玖拾參元及自民
國一百零九年十二月二日起至清償日止，按年息百分之五計算之
利息。
原告其餘之訴駁回。
訴訟費用由被告連帶負擔百分之二十六，餘由原告負擔。
本判決第一項得假執行。但被告如以新臺幣壹佰伍拾柒萬捌仟零
玖拾參元預供擔保，得免為假執行。
原告其餘假執行之聲請駁回。
    事實及理由
一、本件訴訟係適用刑事簡易訴訟程序案件，經裁定移送民事庭
    之附帶民事訴訟，且為本於道路交通事故有所請求而涉訟之
    訴訟事件，依民國110年1月22日修正公布、110年1月22日施
    行生效之民事訴訟法第427條第2項第11款、第12款規定，不
    問其標的金額或價額一律適用簡易程序。本院爰依民事訴訟
    法施行法第4條之1第1款規定，依修正後民事訴訟法規定，
    適用簡易訴訟程序審理、判決，合先敘明。
二、原告主張：（一）被告甲○○為被告益詮精密股份有限公司（
    下稱益詮公司）受僱人，其於108年10月7日下午1時18分許
    ，駕駛車牌號碼0000-00號自用小客車執行職務，沿彰化縣
    和美鎮（下同）線東路4段由北往南方向行駛，途經線東路4
    段150巷交岔路口，本應注意車前狀況，隨時採取必要安全
    措施及保持行車安全距離，依當時天氣晴、日間自然光線，
    路面乾燥、無缺陷及障礙物，無不能注意情事，而疏未注意
    ，適前方有原告駕駛車牌號碼0000-00號自用小客車（下稱
    系爭車輛），因行向號誌轉換為黃燈而減速欲煞停之際，旋
    遭被告甲○○駕駛上開車輛自後方追撞，致原告因此受有頭部
    外傷、頭痛頭暈、頸部扭傷、頸椎椎間盤突出、背部挫傷、
    雙側第五椎弓斷裂、腰薦椎滑脫併椎間盤受損、臀部挫傷、
    右側臀中肌肌腱炎併薦髂關節錯位等傷害（下稱本件事故）
    。（二）原告因本件事故受有醫療費、將來醫療費、交通費
    、車損、收入損害、機會損失、護具等支出、非財產上損害
    合計新臺幣（下同）6,353,324元（詳附表）。本件僅請求5
    ,976,851元，如認原告各項請求均有理由，差額部分於慰撫
    金項目減縮。原告已請領強制汽車責任保險金68,396元。（
    三）爰依民法第184條第1項前段、第2項、第188條、第191
    條之2、第193條第1項、第195條第1項規定，提起本件訴訟
    。並聲明：1.被告應連帶給付原告5,976,851元及自109年12
    月2日起至清償日止，按年息百分之5計算之利息。2.願供擔
    保，請准宣告假執行。
三、被告則以：被告對本件事故刑事案件（本院109年度交簡字
    第1101號過失傷害案件，下稱本件刑案）判決認定犯罪事實
    ，及被告應負侵權行為連帶損害賠償責任均無意見。惟彰化
    基督教醫療財團法人彰化基督教醫院（下稱彰基醫院）109
    年3月18日、109年8月24日診斷書所載傷勢不符，難認109年
    8月24日診斷書所載傷勢均為本件事故所致。又該院函覆說
    明原告於本件事故發生前曾經該院骨科診斷有第五椎弓骨折
    合併第五腰椎第一薦椎間脫等傷害，故原告雙側第五椎弓斷
    裂、腰薦椎滑脫併椎間盤受損應係舊傷，與本件事故間無因
    果關係。另被告對原告部分請求項目亦有爭執（答辯要旨詳
    附表）等語，資為抗辯。並聲明：（一）原告之訴及假執行
    之聲請均駁回。（二）如受不利判決，願供擔保，請准宣告
    免為假執行。
四、經查，被告甲○○為被告益詮公司受僱人，於上開時間、地點
    ，駕車執行職務發生本件事故，致原告受傷（雙側第五椎弓
    斷裂、腰薦椎滑脫併椎間盤受損除外），受有損害等情，有
    道路交通事故現場圖、道路交通事故調查報告表（一）（二
    ）-1、照片、彰基醫院診斷書在卷可稽（見本院卷一第56頁
    至第58頁、第204頁至第206頁、第59頁），復為兩造所不爭
    執，自堪信為真實。
五、原告另主張被告應連帶給付5,976,851元本息等節，則為被
    告所否認，並以前詞置辯。是本院所應審酌者厥為：（一）
    原告依民法第184條第1項前段、第2項、第188條、第191條
    之2規定，請求被告負連帶損害賠償責任，有無理由？（二
    ）原告所受雙側第五椎弓斷裂、腰薦椎滑脫併椎間盤受損等
    傷害，與本件事故間有無因果關係？（三）原告因本件事故
    所受損害金額若干？原告得請求被告連帶給付金額若干？茲
    論述如下。
六、按因故意或過失，不法侵害他人之權利者，負損害賠償責任
    。違反保護他人之法律，致生損害於他人者，負賠償責任。
    但能證明其行為無過失者，不在此限。汽車、機車或其他非
    依軌道行駛之動力車輛，在使用中加損害於他人者，駕駛人
    應賠償因此所生之損害。但於防止損害之發生，已盡相當之
    注意者，不在此限。受僱人因執行職務，不法侵害他人之權
    利者，由僱用人與行為人連帶負損害賠償責任。但選任受僱
    人及監督其職務之執行，已盡相當之注意或縱加以相當之注
    意而仍不免發生損害者，僱用人不負賠償責任。民法第184
    條第1項前段、第2項、第191條之2、第188條第1項定有明文
    。經查，被告甲○○為被告益詮公司之受僱人，執行職務駕車
    時未注意車前狀況，違反道路交通安全規則第94條第3項規
    定，致生本件事故，使原告受有損害等事實，業據本院認定
    如前。從而，原告依民法第184條第1項前段、第2項、第191
    條之2、第188條規定，請求被告負連帶損害賠償責任，洵屬
    有據。
七、經查，原告於109年8月24日經彰基醫院診斷有「雙側第五椎
    弓斷裂腰薦椎滑脫併椎間盤受損」傷害，業據其提出該院診
    斷書為證（見本院卷一第129頁）。被告雖以彰基醫院110年
    1月18日一一○彰基病資字第1100100016號函（下稱彰基醫院
    110年1月18日函）略以：原告於106年9月6日及106年9月13
    日曾至骨科門診就診，106年9月6日L-spine X光及106年9月
    9日MRI腰椎，皆診斷為第五椎弓骨折合併第五腰椎第一薦椎
    間脫等語（見本院卷一第317頁），抗辯此部分傷害與本件
    事故無因果關係。惟經本院向彰基醫院確認，經該院以110
    年7月26日一一○彰基病資字第1100700060號函（下稱彰基醫
    院110年7月26日函）略以：依病歷記載，原告僅於106年9月
    6日及106年9月13日骨科門診就診2次，108年10月7日本件事
    故前之病況無法了解；109年3月18日診斷為頸椎椎間盤突出
    、腰薦椎滑脫等傷害，係因交通事故導致之新傷等語（見本
    院卷二第25頁至第26頁）。從而，原告所受此部分傷害，仍
    係因本件事故所致，被告此部分抗辯，自難採信。
八、本件原告因本件事故所受損害金額為1,646,489元（本院就
    原告各項請求准許與否之理由詳如附表所示）。按強制汽車
    責任保險法第32條規定，保險人依該法規定所為保險給付，
    視為被保險人損害賠償金額之一部分；被保險人受賠償請求
    時，得扣除之。經查，兩造不爭執原告已領取強制汽車責任
    保險金68,396元，依前揭規定，即應於本件請求扣除。扣除
    後，本件原告得請求被告連帶給付1,578,093元（計算式：1
    ,646,489元-68,396元=1,578,093元）。又本件原告依侵權
    行為法律關係請求被告負連帶損害賠償責任，為無確定期限
    且無從另為約定利率之債務，本件起訴狀繕本已於109年6月
    11日、109年11月11日送達被告甲○○、益詮公司，經被告甲○
    ○在起訴狀簽收及送達證書在卷可佐（見附民卷第5頁、本院
    卷一第88之1頁），則原告請求自109年12月2日起算至清償
    日止，按年息百分之5計算之遲延利息，合於民法第229條第
    2項、第233條第1項前段、第203條規定，亦應准許。
九、綜上所述，原告依民法第184條第1項前段、第2項、第191條
    之2、第188條規定，請求被告連帶給付1,578,093元及自110
    年12月2日起至清償日止，按年息百分之5計算之利息，為有
    理由，應予准許。逾此範圍之請求，則無理由，應予駁回。
十、假執行之宣告：本件係就民事訴訟法第427條第2項第11款、
    第12款規定適用簡易程序所為被告敗訴之判決，依民事訴訟
    法第389條第1項第3款規定，應依職權宣告假執行。被告陳
    明願供擔保，聲請宣告免為假執行，與民事訴訟法第392條
    第2項規定尚無不合，爰酌定相當擔保金額宣告之。至原告
    就敗訴部分陳明願供擔保聲請宣告假執行，因訴之駁回而失
    所依據，應併予駁回。
十一、本件事證已臻明確，兩造其餘攻擊防禦方法及證據，核與
      判決結果不生影響，爰不一一論列，併此敘明。
十二、訴訟費用負擔之依據：民事訴訟法第79條、第85條第2項
      。
中　　華　　民　　國　　110 　年　　10　　月　　29　　日
                  民事第一庭    法  官  歐家佑
以上正本係照原本作成。
如不服本判決，須於判決送達後20日內向本院提出上訴狀。(須
按他造當事人之人數附繕本)。如委任律師提起上訴者，應一併
繳納上訴審裁判費。
中　　華　　民　　國　　110 　年　　11　　月　　2 　　日
　　　　　　　　　　　　　　　　書記官  黃明慧　
附表      編號 請求項目 請求金額 原告主張陳述 被告答辯 本院判決之理由 1 醫療費 344,534 原告因本件事故受傷，除體傷需治療、復健外，心理上亦產生恐懼及壓力需接受諮商。原告至彰基醫院、祥順中醫聯合診所（下稱祥順中醫）、卓立物理治療所（下稱卓立治療所）、德盛中醫診所（下稱德盛中醫）、和美身心醫學診所（下稱合美診所）、彰化基督教醫療財團法人漢銘基督教醫院（下稱漢銘醫院）、采薇中醫診所（下稱采薇中醫）、王耀賢中醫診所（下稱王耀賢中醫）、信生醫院、宏甫物理治療所（下稱宏甫治療所）治療，支出醫療費344,534元。（詳如民事準備（四）暨調查證據聲請狀附表3表1至表10，本院卷一第485頁至第509頁） 原告於彰基醫院心臟血管內科、眼科、健康檢查科、急診、急診暨重症醫學部、國際減重暨形體美容中心、耳鼻喉暨頭頸部科、和美診所、漢銘醫院血液腫瘤科治療與本件事故無關。 原告於卓立治療所、德盛中醫、采薇中醫、宏甫治療所治療，非必要醫療費用。其餘部分則不爭執。 1.本件原告主張至各醫療院所就醫之日期、醫療費金額、收據頁碼，業據其整理提出附表3表1至10，被告亦無爭執，本件爰不再就收據頁碼一一引用，先此敘明。 2.彰基醫院部分：原告於心臟血管內科、眼科、急診、急診暨重症醫學部、耳鼻喉暨頭頸部科就醫支出合計4,798元，未舉證證明與本件事故有因果關係，不予准許。又原告已於神經外科、復健科就診接受治療，則其另於健康檢查科、國際減重暨形體美容中心接受林子平醫師整合醫療門診支出144,000元，難認為必要支出，不予准許。其餘部分74,131元，核屬正當，應予准許。 3.漢銘醫院部分：原告於血液腫瘤科就醫部分，未舉證證明與本件事故有因果關係，不予准許。其餘部分2,837元，則屬正當，應予准許。 4.原告因本件事故受傷，經醫師建議接受復健、物理治療，有前述彰基醫院診斷書、110年7月26日函可資佐證，因認原告於卓立治療所、宏甫治療所支出醫療費21,550元、8,200元，乃必要支出，應予准許。 5.原告因本件事故至和美診所就醫，支出醫療費15,200元。本院審酌心理健康亦為人體健康之一環，常人在遭遇創傷時，可對心理健康造成負面影響，而有接受身心科治療之必要，彰基醫院110年7月26日函亦提及原告於本件事故後反覆想到車禍送醫情境，情緒低落及焦慮，接受心理衡鑑結果，有創傷後壓力症之可能等語，因認此部分亦屬必要支出，應予准許。 6.原告請求信生醫院醫療費部分，固據其提出收據為證（見本院卷一第198頁），惟該收據未記載科別，內容則為X光檢查，不足以證明與本件事故有因果關係，不予准許。 7.原告請求於祥順中醫、德盛中醫、采薇中醫、王耀賢中醫醫療費，本院審酌原告已經在上開醫療院所接受治療，此部分即非必要支出，不予准許。 8.故原告請求醫療費部分，於121,918元範圍內准許，逾此範圍之請求，則予駁回。 2 將來 醫療費 1,327,480 原告因本件事故，致頸椎、腰薦椎、椎間盤、薦髂關節等部位受損，受傷部位，醫生囑咐原告應就現有療程持續治療、復健。且原告因本件事故產生心理壓力，尚需為心理諮商。原告請求將來2年於彰基醫院整合醫療、門診及復健治療、祥順中醫、卓立治療所、和美診所心理諮商、骨架調整及保健治療等醫療費，共計1,327,480元。 原告未提出診斷證明書或相關證據以供計算將來醫療費。彰基醫院110年7月26日函亦無法明確認定將來醫療費數額。倘原告傷勢嚴重，即應以手術治療，而非復健，不同意此部分請求。 1.原告請求彰基醫院整合醫療、祥順中醫治療等，業經本院認非屬必要支出，其請求將來支出部分，亦不應准許。 2.原告請求將來在彰基醫院門診、復健、卓立治療所治療、和美診所諮商部分，考量原告目前傷勢確未完全恢復，彰基醫院110年7月26日函亦建議原告持續復健、身心科治療，則原告請求此部分支出，即應准許。 3.彰基醫院110年7月26日函未明確載明原告將來回診、復健頻率，本院爰以原告於109年就醫金額估算。原告於109年在彰基醫院復健科支出醫療費41,910元、在卓立治療所支出醫療費21,550元、在和美診所支出醫療費15,200元（見本院卷一第485頁至第491頁、第495頁、第499頁），合計78,660元，依此金額計算2年，應為157,320元，應予准許。逾此範圍之請求，則予駁回。 3 交通費 92,000 原告因本件事故受傷，至彰基醫院、Dream Spa、漢銘醫院、醒瑜伽徒手工作室、信生醫院、王耀賢中醫、和美診所、采薇中醫、德盛中醫、宏甫治療所、卓立治療所、祥順中醫治療共230次，依Google地圖及大都會計程車費率試算每次來回車資平均為400元，共計92,000元。 原告未提出單據佐證，如有理由，於40,400元範圍內無意見，逾此範圍之請求則不同意。 1.原告主張因本件事故就醫，受有交通費之損害，以計程車資計算，尚屬合理。 2.原告住家至彰基醫院距離4.1公里，來回車資350元；至漢銘醫院距離4公里，來回車資380元；至卓立治療所距離5.1公里，來回車資390元；至宏甫治療所距離28.2公里，來回車資1,410元；至和美診所距離7公里，來回車資500元（見本院卷一第431頁至第433頁、第427頁至第429頁、第447頁至第449頁、第451頁至第453頁、第443頁至第445頁Google地圖、大都會計程車網頁列印結果）。 3.爰以上開原告住家往來各醫療院所所需車資，依編號1准許醫療費部分就醫次數彰基醫院38次、漢銘醫院5次、卓立治療所33次、宏甫治療所2次、和美診所4次計算（單日僅計算1次），原告受有交通費損害32,890元。惟被告此部分同意40,400元，則以40,400元准許之。其餘部分則予駁回。 4.原告請求至Dream Spa、醒瑜珈徒手工作室、信生醫院、王耀賢中醫、采薇中醫、德盛中醫、祥順中醫部分，業據本院駁回如前，交通費之請求亦應駁回。 4 車損 39,300 系爭車輛因本件事故受損，支出修繕費39,300元。 對原告支出修繕費39,300元無意見，惟應予折舊。 兩造不爭執原告支出系爭車輛修繕費39,300元，經本院函詢隆誠汽車修配廠，該廠陳報修繕系爭車輛，使用新品零件4件3,100元，二手品13件15,600元，工資20,900元，扣除折讓300元，原告給付39,300元（見本院卷一第579頁）。使用新品零件部分，自應折舊，依行政院所頒固定資產耐用年數表及固定資產折舊率之規定，非運輸業用客車耐用年數為5年，依定率遞減法每年折舊1000分之369，另依營利事業所得稅查核準則第95條第6項規定「固定資產提列折舊採用定率遞減法者，以1年為計算單位，其使用期間未滿1年者，按實際使用之月數相當於全年之比例計算之，不滿1月者，以1月計」。系爭車輛係95年2月出廠（見本院卷一第241頁行車執照），迄本件事故發生時即108年10月7日，已使用13年9月，則零件扣除折舊後之修復費用估定為310元。加計不扣除折舊之二手零件15,600元、工資20,900元、扣除折讓300元後，應認原告得請求被告給付36,510元。 5 收入損失 1,872,000 原告原任職於私立麥斯特美語短期補習班（下稱麥斯特補習班），原告因本件事故未能繼續授課，每月收入以62,400元計算，請求自108年10月7日起至111年4月6日止，共30個月之收入損失，共計1,872,000元。 原告領取薪資屬承攬報酬，每月不固定，原告所提薪資明細條、薪資明細圖、任職資料無從證明於本件事故發生前每月收入62,400元。倘原告此部分請求有理由，每月收入應以國稅局薪資所得資料中麥斯特補習班108年1月至9月收入平均數計算。 原告教師工作無需負重，難認其客觀上絕對無法任教，且原告未提出診斷證明書證明其於本件事故發生後有休養長達30個月之必要，不同意此部分請求。 1.本件原告職業為教師，工作內容需長久站立，其因本件事故受有上開脊椎部位傷害，當有休養必要。彰基醫院109年3月18日、109年8月24日、109年11月25日診斷書亦建議原告休養（見本院卷一第59頁、第129頁、第407頁）。而原告於本件事故發生後，確已自麥斯特補習班離職乙情（見本院卷一第109頁離職證明書），其此部分請求，自屬有據。 2.原告主張其於本件事故發生前每月收入62,400元，未舉證以實其說，難認可採。又原告於108年1月至108年9月間自麥斯特補習班領取505,600元（見本院卷一第321頁承攬報酬證明書），平均每月56,178元，爰依此認定原告於本件事故時之平均收入。 3.彰基110年1月18日回函雖建議原告自本件事故發生後休養3至6個月（見本院卷一第317頁），惟該院109年11月25日診斷書則建議再休養9至12週（見本院卷一第407頁），本院爰准許原告請求自108年10月7日本件事故日起至109年11月25日後12週即110年2月25日止，按每月56,178元計算之收入損失。原告逾此期間之請求，未舉證證明確有不能工作之情，則予駁回。 4.計算後，原告得請求936,969元（計算式：（每月56,178元×16月）+（每月56,178元×18/28月）=936,969元）。 6 機會損失 117,350 原告因本件事故，失去往年寒暑假、平日早上、周末可至巨匠美語授課之機會，以每月收入29,336元計算，請求4個月收入損失，共計117,350元。 機會損失非民法第216條第2項損害填補之範圍，且原告是否至巨匠美語授課仍未確定，難認此部分損失與本件事故有必然關連，不同意此部分請求。 原告雖提出電子信件，主張其於108年10月22日有至巨匠美語授課機會（見本院卷一第119頁）。惟該電子信件內容僅在探詢原告授課意願，難謂已經確定有此收入。再者，原告主張該部分每月收入29,336元，係基於104年間之合約更新備忘錄（見本院卷一第120頁）。然依原告綜合所得稅各類所得資料清單，原告於104、105年度有巨匠美語收入，於106年至108年則均無此收入（見本院卷一第125頁、第126頁、第289頁至第295頁），亦難認為得逕行援引104年所得資料計算此部分損害。此部分之請求，不予准許。 7 護具 3,138 原告因本件事故，支出護具、冰枕、營養品、頭部保養藥材、藥品、經絡調理、顱薦技術費用，合計61,860元。 同意此部分請求。 原告此部分請求，為被告所不爭執，爰准許之。 8 冰枕 234    9 營養品 10,488  無相關醫囑建議原告使用此部分產品或服務，難認為必要費用，不同意此部分請求。 原告此部分請求，未舉證證明與本件事故有因果關係，亦未證明係必要費用，均不予准許。 10 頭部保養藥材 9,300    11 藥品 1,000    12 經絡調理 11,700    13 顱薦技術 26,000    14 慰撫金 2,500,000 本件事故發生前，原告擔任教職，身體狀況良好可從事登山活動，惟本件事故發生後，白天僅能臥床休養，晚上則疼痛難眠。受傷部位及頭部疼痛難耐並伴隨發熱、噁心感、心悸、食慾不振、體重下降等症狀，迄今原告受傷部位仍有疼痛、活動度受限、肩頸僵硬、頸椎曲線異常、神經痠痛麻、上下肢無力、多處組織結構發炎、肌肉萎縮、肌力下降、薦髂關節左右不均、身體受力失衡、畏光、短暫性失憶等諸多後遺症，喪失原有日常行為能力，無法工作及扶養父母，尚需經歷多年或承受終生創傷後遺症所苦，生育能力亦受影響，更因本件事故產生心理壓力及恐懼而需進行心理諮商。原告身心受創後，被告無賠償意願，保險公司亦惡意拒賠，使原告精神上受有極大痛苦，爰請求慰撫金2,500,000元。 依兩造身分、地位、資力為斷，原告請求慰撫金之金額過高，應以200,000元為適當。 關於非財產上損害賠償即慰撫金之核給，實務上咸認應斟酌實際加害情形、所生影響、請求人精神上痛苦程度、雙方身分、地位、經濟狀況等一切情形核定。本院審酌：被告甲○○為業務員，駕車未注意車前狀況，致生本件事故，造成原告受有上開傷害之過失程度及所生影響；原告為大學畢業、從事教職，家庭經濟狀況勉持（見本院卷第50頁）；被告甲○○為大學畢業，職業為業務員，家庭經濟狀況勉持（見108 年度偵字第12525 號卷第4 頁）；卷附稅務電子閘門財產所得調件明細表顯示原告於108年度所得1,600元、財產總額約20,000元，被告甲○○於108年度所得約310,000元、無財產（見本院卷第77頁至第82頁）等情況後，認原告請求被告賠償非財產上損害以350,000元為適當，應予准許。逾此範圍之請求則屬過高，應予駁回。 備註：請求金額欄單位均為新臺幣/元。